臺北高等行政法院判決
　　　　　　　　　　　　　　　　　　 96年度訴字第01107號
　　　　　　　　　　　　　　　.
原　　　告　民生主義有限公司
代　表　人　甲○○
被　　　告　臺北縣政府
代　表　人　乙○○縣長）住同.
訴訟代理人　丙○○
上列當事人間因食品衛生管理法事件，原告不服行政院衛生署中
華民國96年02月26日衛署訴字第0950064919號訴願決定，提起行
政訴訟。本院判決如下：
　　主  文
原告之訴駁回。
訴訟費用由原告負擔。
　　事  實
一、事實概要：
  　原告製售「清涼果汁C 片」產品（下稱：系爭產品），經新
    竹縣衛生局於民國（下同）95年09月21日至新竹縣北埔鄉○
    ○街29號嘉賓食品行執行稽查時，查獲系爭產品外包裝宣稱
    「低糖」，營養標示卻無營養素「糖」的成分及含量，與食
    品衛生管理法之規定不符，移請臺北縣政府衛生局查處，經
    查屬實；被告以原告違反食品衛生管理法第17條第2 項、第
    33條第1 項第3 款、第29條第1 項第3 款之規定，裁處原告
    新臺幣（下同）3 萬元罰鍰，並限於96年03月31日前回收市
    售違規食品。原告不服提起訴願，經遭駁回，遂向本院提起
    行政訴訟。
二、兩造聲明：
　(1)原告聲明：訴願決定、原處分均撤銷，訴訟費用由被告負擔
    。
　(2)被告聲明：原告之訴駁回，訴訟費用由原告負擔。
三、兩造陳述：
　(1)原告主張：
    就原處分所認定之事實沒有意見，系爭產品標示確實漏了「
    糖幾克」等文字，惟此對消費者並未造成不良影響，況漏載
    寥寥數字，被告只需糾正原告即可，不應未予通知或警告即
    為裁罰。且原告擬定標示前，向衛生單位查詢不得要領，看
    過管理法規但不完全了解，政府機關公告上網，原告因不會
    使用電腦，才會有不完整的標示，不能因此判定有故意違法
    之意圖；何況執法前主管機關應有相關配套措施，給予相關
    從業人員適當之輔導，而非動輒處罰。故認原處分及訴願決
    定均屬違法，應予撤銷。
　(2)被告主張：
    查行政院衛生署90年09月10日衛署食字第0900057121號函公
    告「市售包裝食品營養標示規範、市售包裝食品營養宣稱規
    範」，並自91年09月01日起（以產品在工廠完成製造之日期
    為準）實施。而原告製售之系爭產品宣稱「低糖」，惟營養
    標示無營養素「糖」的成分及含量，自屬違反食品衛生管理
    法第17條第2 項「經中央主管機關公告指定之食品應以中文
    及通用符號顯著標示營養成分及含量」之規定，原告依據同
    法第33條第1 項第3 款、第29條第1 項第3 款之規定，裁處
    原告3 萬元罰鍰（法定處罰之最低度），並限期回收改正，
    自無違誤。況食品衛生管理法並未規定要先通知補正後再處
    罰鍰，原告既經營食品業，應自行了解食品衛生管理法相關
    規定，不能以不完全了解管理法規而卸責。
　　理  由
一、原告製售系爭產品，其營養標示確實漏了「糖幾克」等文字
    標示為原告所不爭執，且有該產品之檢體影本（宣稱：低糖
    精製，營養成分標示：未記載糖之成分）於卷可參，故系爭
    產品營養標示不完整之事實，應堪認定。
二、行政院衛生署為因應國內消費大眾之需求，並建立消費者對
    營養標示之正確認識及提供其選購包裝食品之參考資訊，90
    年09月10日依據食品衛生管理法第17條公告我國營養標示規
    範，即公告「市售包裝食品營養標示規範」、「市售包裝食
    品營養宣稱規範」，明確規範市售包裝食品「營養標示、營
    養宣稱」之內容及其方式，自91年09月01日起實施。自為市
    售包裝食品業者應了解之管理法規，而且為市售包裝食品業
    所共同遵行之規範，該規範之敘述並非繁複，且有標示事項
    及方法之範例供參，該範例所示之圖例（表格化之營養標示
    ），亦為市售包裝食品所共同採行，即使原告未能親睹法規
    範例，亦有諸多市售包裝食品之營養標示表格可供參考，自
    不容以不完全了解管理法規或主管機關於執法前未為宣導而
    卸責；更何況原告宣稱「低糖精製」，而營養成分標示「卻
    無糖之成分記載」，這是明顯的陳述不一致，則原告提供給
    消費者營養標示訊息之衝突，已經干擾到消費者選購之參考
    ，例如糖尿病患者應限制糖分之攝取，而低血糖症狀之患者
    則應適當攝取糖分，若消費者僅見營養宣稱而未注意營養標
    示，或者只看營養標示而不注意其他，則會發生完全相反之
    結果，原告諉稱對消費者並未造成不良影響，自無足憑。本
    件營養標示之相關法規規範清晰，又有諸多範例、圖例可參
    ，且食品衛生管理法並未規定要先通知補正後再處罰鍰，原
    告徒執前詞，聲請撤銷，為無理由，應予駁回。
三、據上論結，本件原告之訴為無理由，爰依行政訴訟法第98條
    第1 項前段，判決如主文。
中　　華　　民　　國　　96　　年　　10　　月　　24　　日
                  第三庭審判長法  官　姜　素　娥
                              法  官　楊　莉　莉
                              法  官　曹  瑞  卿
上列正本係照原本做成。
如不服本判決，應於判決送達後20日內向本院提出上訴書狀，其
未表明上訴理由者，應於提起上訴後20日內向本院提出上訴理由
書（須依對造人數附具繕本）；如於本判決宣示或公告後送達前
提起上訴者，應於判決送達後20日內補提上訴理由書（須附繕本
）。未表明上訴理由者，逕以裁定駁回。
中　　華　　民　　國　　96　　年　  10　　月　 24  　 日
                                 書 記 官  鄭  聚  恩
